臺灣士林地方法院民事判決　　　　　　　 94年度訴字第230號
原　　　告　乙○○
訴訟代理人　王迪吾律師
　　　　　　陳嘉宏律師
被　　　告　丁○○
訴訟代理人　庚○○律師
複代理人　　己○○律師
上列當事人間分配表異議之訴事件，本院於民國94年6 月7 日言
詞辯論終結，判決如下：
    主      文
本院九十一年度執字第一四一三三號清償票款強制執行事件，執
行法院於民國九十四年一月十八日製作、定期民國九十四年二月
四日分配之如附表一所示分配表，應予更正如附表四。
原告其餘之訴駁回。
訴訟費用由被告負擔百分之一，餘由原告負擔。
    事實及理由
一、按「債權人或債務人，對於分配表所載各債權人之債權或分
    配金額有不同意者，應於分配期日一日前，向執行法院提出
    書狀聲明異議。」；「其有為反對陳述者，應通知聲明異議
    人。」；「異議未終結者，為異議之債權人或債務人，得向
    執行法院對為反對陳述之債權人或債務人提起分配表異議之
    訴。」；「聲明異議人未於分配期日起十日內向執行法院為
    起訴之證明者，視為撤回其異議之聲明；經證明者，該債應
    受分配之金額應行提存。前項期間，於第四十條之一有反對
    陳述之情述，自聲明異議人受通知之日起算。」，強制執行
    法第39條第1 項、第10條之1 第2 項後段、第41條第1 項前
    段、第3 項、第4 項分別定有明文。本院91年度執字第1413
    3 號清償票款強制執行事件（以下稱系爭執行程序）執行不
    動產拍賣後，執行法院就拍賣所得價金，原於民國93年7 月
    28日作成分配表，定期同年9 月17日分配，該分配表送達後
    ，原告於同年月16日具狀對該分配表聲明異議，執行法院於
    同年月27日發函轉知被告，於同年10月4 日送達，被告旋於
    同年月8 日具狀表示反對。嗣因抵押權效力所及標的物範圍
    有所爭議，需重新測繪，故執行法院通知原告謂尚未進入分
    配表異議程序，應待重製分配表後，如有異議再為聲明等語
    。迄至同年12月28日，執行法院另製成分配表，定期94年1
    月28日分配而通知各債權人及債務人，並於說明欄內第5 項
    下，說明原分配表有誤，應予更正之意旨。俟又因參與分配
    債權人彰化銀行及台北縣政府稅捐稽徵處陳明債權數額有誤
    ，執行法院乃復於94年1 月18日重製如附表一之分配表（以
    下稱系爭分配表），並定期同年2 月4 日分配，原告旋於同
    年1 月20日，就系爭分配表向執行法院聲明異議，經執行法
    院轉知被告後，被告即於94年2 月15日具狀反對，執行法院
    於同年月17日通知應於10內提起分配表異議之訴，該通知經
    於同年3 月2 日送達原告，原告遂於94年3 月9 日向本院提
    起本件訴訟等情，已經本院調取系爭執行案卷查核無誤，原
    告所為前開異議、起訴，未逾分配期日起十日之法定期間，
    應認為合於前揭強制執行法之規定，於法並無不合。
二、原告起訴主張：原告為訴外人世聯鍊條有限公司（以下稱世
    聯公司）前向訴外人第一商業銀行股份有限公司（以下稱第
    一銀行）借款之連帶保證人，在系爭執行程序中，第一銀行
    於92年4 月間參與分配時，固有如附表3 所示之借款債權存
    在，但於同年12月31日，世聯公司已經向訴外人戊○○借款
    ，而由戊○○匯款至世聯公司帳戶內，並經世聯公司同意取
    款後，對第一銀行清償新台幣（以下同）300 萬元。詎戊○○於93年4 月間，以其為世聯公司代償欠款為由，要求第一
    銀行將對世聯公司及原告之同上數額金錢及利息債權讓與，
    經第一銀行同意辦理後，復於94年4 月13日將本金7,450,69
    7 元，及至93年4 月12日止之利息、違約金合計786,626 元
    讓予被告，並向執行法院陳報，惟上開債權讓與行為，因第
    一銀行對世聯公司之債權，於300 萬元範圍內，已因世聯公
    司清償而不存在，即不生債權讓與之效力，故實際上被告受
    讓後得參與分配之數額，以上述已償之300 萬元予以抵充後
    ，計算至93年4 月12日為止，應僅有5,163,737 元，嗣執行
    法院作成之系爭分配表，竟未予扣除世聯公司已償還部分及
    利息、違約金，而逕予全數列入分配，顯有違誤，自應予以
    剔除另行分配，並將分配餘額交付原告。為此，依據強制執
    行法第41條規定，訴請判決：系爭分配表中，關於表1 次序
    3 所載「債權人丁○○（原債權人：第一銀行）」受分配部
    分應更正為：優先部分債權原本：5,163,737 ；分配比率86
    .3707 ％；分配金額4,459,958 ；不足額703,745 。表1 次
    序4 「債權人丁○○（原債權人：第一銀行）」應分配部分
    應予剔除。表2 次序5 「表1 分配不足債權人丁○○（原債
    權人：第一銀行）」應分配部分更正為；債權原本703,745
    ；分配比率100 ％：分配金額703,745 ；不足額0 。表2 次
    序6 「表1 分配不足債權人丁○○（原債權人：第一銀行）
    」應分配部分應予剔除。
三、被告則以：戊○○因執有原告簽發金額為510 萬元之本票，
    經以鈞院91年度票字第1516號裁定准許強制執行，而以系爭
    執行程序聲請就如附表2 所示之不動產（以下稱執行標的物
    ）強制執行，嗣因第一銀行對原告有8,278,174 元之金錢債
    權而聲明參與分配，戊○○為此乃與第一銀行協商後，由戊○○代償原告對第一銀行之欠款，其中300 萬元，乃經戊○○依照第一銀行所屬職員甲○○之指示，將款項匯入世聯公
    司設在該銀行、帳號00000000000 號帳戶，戊○○為原告清
    償全部對第一銀行之債務，經第一銀行所屬職員丙○○確認
    無誤後，即自第一銀行受讓對原告之8,237,323 元債權及抵
    押權。嗣由戊○○將上開債權及抵押權復行讓與被告，執行
    法院因此將被告對原告所享同額債權列入分配，於法並無不
    合，原告之訴為無理由等語置辯，並聲明求為判決駁回原告
    之訴。
三、經查：
  (一)下列事項為兩造所不爭執：
  1.戊○○執本院91年度票字第1516號民事裁定暨確定證明書為
    執行名義，對原告及訴外人江宗成所有之財產聲請強制執行
    ，而經以系爭執行程序就原告與江宗成所有如附表2 之執行
    標的物予以執行。第一銀行為該執行標的物標別2 之不動產
    有第一順位抵押權，並聲明參與分配，其設定登記之擔保權
    利價值為本金最高限額1400萬元。戊○○於91年10月22日將
    對原告等之債權讓予被告，並於同年月23日具狀向執行法院
    陳報，而由被告繼受執行債權人之地位。該執行程序另有債
    權人華泰商業銀行股份有限公司、台北縣政府稅捐稽徵處及
    假扣押債權人彰化商業銀行股份有限公司（以下稱彰化銀行
    ）參與分配。
  2.系爭執行標的中標別1 之土地，於93年4 月16日經執行法院
    第1 次拍賣，而以總價65萬元拍定，標別2 部分，於同日以
    14,089,000元拍定。
  3.世聯公司積欠第一銀行之本金、利息與違約金，於該銀行聲
    明參與分配時之數額，確如附表3 所示。
  4.戊○○於92年12月31日經甲○○指示，將300 萬元匯入世聯
    公司設在第一銀行、帳號為00000000000 號帳戶後，由世聯
    公司出具取款條予第一銀行，第一銀行即予解款償還世聯公
    司欠債。
  5.第一銀行與戊○○於93年4 月12日簽訂債權及抵押權讓與契
    約書，約定由第一銀行將借款本金及至同日之利息、違約金
    債權，合計8,237,323 元，及就執行標的物所享第一順位抵
    押權讓與戊○○。旋由戊○○於翌日將同上受讓之權利讓予
    被告後，經第一銀行於93年4 月14日具狀向執行法院陳報業
    將未受償債權及抵押權讓與戊○○，被告則於同年5 月25日
    向執行法院陳報受讓戊○○債權。
  (二)上開兩造不爭執之事實，並有世聯公司活期存款存摺（本院
    卷第11頁）、債權及抵押權讓與契約書（本院卷第31、32頁
    ）、分配表（本院卷第19頁）、匯款回條（本院卷第30頁、
    59頁）等在卷可憑，復經本院依職權調取91年度執字第1413
    3 號民事執行卷宗查核屬實，均堪信為真實。
五、兩造爭執要點：
  (一)原告對第一銀行所負債務，在300 萬元之範圍內，是否於92
    年12月31日已因世聯公司清償而消滅？
  (二)戊○○因受讓而取得第一銀行對原告所享金錢債權之數額為
    何？
  (三)被告是否因債權讓與而取得戊○○對原告之同上全部債權？
  (四)系爭分配表列載被告債權及應受分配數額有無錯誤而應予更
    正？
六、本院之判斷：
  (一)世聯公司對第一銀行所負債務，在300 萬元之範圍內，並非
    因世聯公司清償而消滅：
  1.原告主張世聯公司於92年12月31日向戊○○借款，而由戊○○匯款300 萬元至其設在第一銀行帳號00000000000 號之活
    期存款帳戶內，以向第一銀行清償欠款云云，然此為被告所
    否認，原告雖提出存摺（本院卷第11頁）、第一銀行函（本
    院卷第13頁）、世聯公司申請書（本院卷第56頁）及存證信
    函為證，然依據證人即第一銀行職員甲○○到庭證述稱：92
    年12月31日戊○○與本行聯絡要匯300 萬元代償世聯公司之
    欠款，我們指示她將前匯到世聯公司帳戶，在戊○○匯款前
    ，我們有與世聯公司確認，願意出具取款條，所以就以此方
    式指示戊○○匯款代償等語，顯見戊○○匯款至世聯公司帳
    戶後，由世聯公司出具取款條予第一銀行取款清償，乃經戊○○、第一銀行及世聯公司3 方議定之代償款交付方式而已
    ，且戊○○確於是日依3 方議定方式匯款300 萬元，有匯款
    單一紙可證（本院卷第30頁），則戊○○既非以交付世聯公
    司款項之意思而匯款，第一銀行亦非以受領世聯公司清償之
    意思而受領給付，世聯公司復已同意以此方式由戊○○代償
    ，自應認該300 萬元款項確係由戊○○代償無誤，原告所提
    出存摺，僅得證明系爭款項確有匯款至該帳戶內之事實，而
    世聯公司出具取款條，亦屬履行與第一銀行協議所為，均不
    足據以認定有原告所稱世聯公司清償之事實。
  2.原告所提出上開92年12月30日申請書及第一銀行93年1 月27
    日函，其上雖各載明世聯公司向第一銀行申請表明願先於92
    年12月31日匯款300 萬元為部分清償，及通知世聯公司偕同
    全體保證人前往簽辦等情。惟查，依上述書函內容顯示，世
    聯公司係於92年12月30日製作該申請書，向第一銀行申請匯
    款300 萬元清償部分欠款，該申請書於翌日經第一銀行收受
    ，嗣至93年1 月27日第一銀行方才以該函回覆該申請書，並
    稱該申請需經全體保戶簽章等語，顯見於92年12月31日當時
    ，就分期償還一節，原告與第一銀行間並未達成合意，且依
    該銀行規定，申辦分期攤還尚須全體保證人在攤還申請書上
    簽章，而該程序至93年1 月27日時尚未完成，自不得僅據該
    等書函，即認戊○○匯款300 萬元，確為世聯公司為自行清
    償而向戊○○借款所交付。
  3.況戊○○為原告之債權人，且原為系爭強制執行程序發動之
    聲請債權人，原告前債未清，另在外積欠大筆債務，按常情
    戊○○如非有特別情事，要無如原告所稱再貸予300 萬元之
    理，再參照除該300 萬元外，就原告積欠第一銀行款項，嗣
    後亦均由戊○○代償一節，此為原告所不爭執，益堪信被告
    抗辯為可採。原告主張該300 萬元匯入世聯公司帳戶後，乃
    世聯公司對第一銀行取得消費寄託物返還請求，經世聯公司
    法定代理人即原告同意第一銀行取款而自行清償，否則戊○○應將款項匯入放款帳戶，而非匯至存款帳戶云云，為有未
    合。
  (二)戊○○因受讓而取得第一銀行對原告所享金錢債權之數額為
    8,237,323元：
  1.世聯公司積欠第一銀行債務，如第一銀行原在系爭執行程序
    聲明參與分配之數額即附表2 所示，而原告主張世聯公司於
    92年12月31日已經清償300 萬元既非可採，即無抵充之問題
    ，經以該等債務計算至93年4 月12日止，合計本金、利息與
    違約金之總額為8,237,323 元。
  2.第一銀行對世聯公司所享上開債權原來數額，原告並不爭執
    ，而依戊○○所提出之卷附匯款單顯示（本院卷第59頁），
    戊○○確先後於92年12月31日、93年4 月13日各匯款300 萬
    元、5,237,323 元至世聯公司設在第一銀行帳號各為000000
    00000 號、00000000000 號帳戶內，以代償世聯公司欠款，
    合計代償數額即為8,237,323 元，而第一銀行則於93年4 月
    12日與戊○○簽訂債權及抵押權讓與契約書（本院卷第31頁
    ），約定由戊○○給付同上述數額為世聯公司代償，第一銀
    行則將就附表2 所示標別2 之不動產所享上開最高限額抵押
    權讓與戊○○，此有債權及抵押權讓與契約書1 件在卷可憑
    ，復經證人即第一銀行承辦職員丙○○到庭證述無訛（本院
    卷第46頁），足認戊○○確因受讓第一銀行對世聯公司之債
    權及抵押權，而取得同附表3 所示之第一銀行原享消費借貸
    債權，即包含至93年4 月12日止之本金、利息、違約金債權
    總額8,237,323 元及其後所發生之利息、違約金債權，與抵
    押權設定契約所約定之抵押權，。
  3.原告雖質疑債權讓與契約簽訂時，戊○○並未全額為原告償
    還云云，但債權讓與並非要物契約，只需讓與債權之人確有
    債權存在，而與受讓人約定，並依法通知債務人，即已生合
    法讓與之法律效果，並得以之對抗債務人，是雖戊○○第2
    次代償款迄至債權讓與契約簽訂後第2 日方才匯款代償，仍
    無礙於取得債權與否之認定。
  (三)被告因債權讓與而取得戊○○對原告之同上全部債權：戊○○因自第一銀行受讓對世聯公司上述債權及抵押權，而取得
    權利，並旋於翌日再將同上權利讓與被告，此亦有債權及抵
    押權讓與契約書附卷可稽（本院卷第32頁），被告因而取得
    戊○○對世聯公司享有之同額債權，足堪認定，原告主張被
    告受讓債權應剔除世聯公司已經清償之300 萬元云云，基於
    上述理由，應認並無可採。至原告另指戊○○讓與債權目的
    在避免因自身對第一銀行、華泰銀行負擔債務遭請求云云，
    然縱戊○○與第三人間有原告所稱債權債務關係，不僅與本
    件無涉，且屬戊○○與他人間之法律關係，而被告與戊○○
    間債權讓與契約既無證據顯示有無效或經撤銷之事實存在，
    即無從否定其效力，原告執此主張，仍無礙於前開判斷。
  (四)系爭分配表表1 、表2 列載被告債權及應受分配數額應予更
    正如附表4 ：被告輾轉受讓第一銀行對世聯公司如上債權及
    抵押權，經辦畢抵押權變更登記（見執行卷一台北縣汐止地
    政事務所93年5 月12日函附塗銷抵押權清單），並向執行法
    院陳報，而由執行法院予以列入分配，固無不合，然被告受
    讓取得之債權除本金數額及利息、違約金起算日，雖均同附
    表3 所示，但依據前述讓與契約書所載，第一銀行讓與戊○○者，僅係全額之本金及計算至93年4 月12日止之利息、違
    約金，並非將與世聯公司間消費借貸債權全部讓與，是被告
    亦僅能取得至同日止之債權，系爭分配表予以計算至同年5
    月3 日即有未合，而係僅得計算至同年4 月12日止，則有關
    系爭分配表中表1 次序3 、次序4 所載債權利息、違約金、
    債權數額、分配比率、分配金額、不足額，及表2 次序5 、
    6 所列債權原本、債權數額、分配金額，即應予更正如附表
    4 所示，原告所為請求於此範圍內，為可採取，至逾此所為
    請求，即屬無據。
七、從而，原告主張其已部分清償，被告受讓之債權有部分不存
    在，而訴請判決將系爭分配表表1 次序3 所載被告受分配部
    分應更正為債權原本5,163,737 元、分配比率86.3707 ％、
    分配金額4,459,958 元、不足額703,745 元。表1 次序4 被
    告受分配部分予以剔除。表2 次序5 被告應分配部分更正為
    債權原本703,745 元、分配比率100 ％、分配金額703,745
    元、不足額0 。表2 次序6 被告受分配部分予以剔除等項，
    就更正如附表四所示部分，為有理由，應予准許，其餘之訴
    ，為無理由，即應予駁回。
八、據上論結，原告之訴為無理由，依民事訴訟法第79條判決如
    主文。
中　　華　　民　　國　　94　　年　　6 　　月　　21　　日
                  民事第一庭法  官  蕭錫証
以上正本係照原本作成。
如對本判決上訴須於判決送達後20日內向本院提出上訴狀
中　　華　　民　　國　　94　　年　　6 　　月　　9 　　日
                            書記官  林令令
